【裁判字號】    95,交簡上,74
【裁判日期】    950517
【裁判案由】    業務過失傷害
【裁判全文】
臺灣高雄地方法院刑事判決            95年度交簡上字第74號
上  訴  人  台灣高雄地方法院檢察署檢察官
被      告  丙○○
上列上訴人因被告業務過失傷害案件，不服本院交通法庭中華民
國95年1 月27日94年度交簡字第3219號第一審判決（聲請簡易判
決處刑案號：94年度偵字第25953 號）提起上訴，本院管轄之第
二審合議庭判決如下：
    主  文
原判決撤銷。
丙○○從事業務之人，因業務上之過失傷害人致重傷，累犯，處
有期徒刑伍月，如易科罰金，以參佰元折算壹日。
    事  實
一、丙○○係乙○○○有限公司之貨運司機，並領有職業大客車
    駕駛執照，平日以駕車運送貨物為業，係從事駕駛業務之人
    ，民國94年5 月20日中午12時30分許，駕駛車號YZ─896 號
    營業小貨車，沿高雄市三民區○○○路慢車道由北往南方向
    行駛，行至高雄市三民區○○○路375 號前時，本應注意超
    車時，應顯示左方向燈，並於前車左側保持半公尺以上之間
    隔超過，且當時之天候晴、日間有自然光線、視距良好，而
    依其自身之知識、能力亦均無不能注意之情事，詎竟疏未注
    意保持半公尺以上之安全距離，致超越前車之際，所駕駛之
    營業小貨車右側車身在慢車道上與同向由甲○○騎乘之車號
    YW T-670號輕型機車左手把手擦撞，致使甲○○人車倒地，
    受有腦出血、左鎖骨骨折、左側肢體乏力，且肌力+2至+3機
    能受損之重傷害。
二、案經甲○○訴由高雄市政府警察局三民第一分局移送台灣高
    雄地方法院檢察署檢察官聲請以簡易判決處刑。
    理  由
一、上開犯罪事實業據被告於警詢、本院調查及審理時坦承不諱
    ，核與證人即告訴人甲○○於警詢中證述情節大致相符（見
    警卷第5 頁），而告訴人甲○○確因本件車禍而腦出血、左
    鎖骨骨折，經施以顱部手術後，仍呈現左側肢體乏力，且肌
    力+2至+3機能受損，而受有重傷害之事實，亦有高雄醫學大
    學附設中和紀念醫院之診斷證明書（見警卷第7 頁）及該院
    95年5 月2 日高醫附秘字第0950001332號函在卷可憑。此外
    ，復有高雄市政府警察局交通警察大隊警員所繪製道路交通
    事故現場圖、道路交通事故調查報告表(一)(二)、現場拍攝照片
    10幀等資料在卷可資佐證。被告上開自白顯與事實相符，堪
    可採信。
二、按汽車超車時，應顯示左方向燈，並於前車左側保持半公尺
    以上之間隔超過，道路交通安全規則第101 條第5 款定有明
    文。被告既領有適當之職業駕駛執照，對上開規定自應知之
    甚詳，而案發時天候晴、日間有自然光線、視距良好，並無
    不能注意之情事，業為被告於警詢中所供承在卷，且經前揭
    道路交通事故調查報告表載明，被告竟疏未注意保持半公尺
    以上之間隔，以致在超越告訴人所騎乘之機車時，所駕駛營
    業小貨車之右側車身與告訴人所騎之機車擦撞，致告訴人人
    車倒地，被告之駕駛行為有疏失至為顯然。且本件交通事故
    經送高雄市政府交通局車輛行車事故鑑定委員會鑑定結果，
    亦為相同之認定，有該會940912號鑑定意見書在卷可憑（見
    警卷第9 頁）。此外，告訴人所受之傷害與被告之駕駛行為
    間有相當因果關係，從而本件事證明確，被告犯行堪以認定
    。
三、至告訴人騎乘機車時所配戴之工程帽（見警卷第23頁），雖
    與案發時之機器腳踏車駕駛人及附載座人戴安全帽實施及宣
    導辦法第2 條第1 款所定「安全帽應為乘坐機器腳踏車用之
    安全帽，經濟部商品檢驗局檢驗合格，並於帽體貼有檢驗合
    格標識或梅花型Ｓ產品安全標誌」之規定不合（行為後已規
    定於道路交通安全規則第88條第2 項）。且告訴人於人車倒
    地後確受有腦出血之傷害，確如前述，惟此僅足以證明告訴
    人就損害之擴大與有過失，尚難遽以證明告訴人之駕駛行為
    亦有過失。再者，汽機車之駕駛執照固為駕駛汽機車之許可
    憑證，惟該證照係為交通行政管理之便宜而設，是否領有適
    當之駕照與個人之駕駛技術無必然之關聯，故本件告訴人雖
    無照而騎乘機車，然此僅係應否對告訴人科以行政罰鍰之問
    題，不能單以其無照駕車，即逕予認定告訴人就本交通事故
    之發生與有過失，附此敘明。
四、被告係乙○○○有限公司之貨運司機之事實，業經被告於警
    訊及本院審理時自承在卷，核其於執行業務之際駕車不慎致
    人受傷之所為，係犯刑法第284 條第2 項後段之業務過失致
    重傷害罪。檢察官認被告所為係犯同法第284 條第2 項前段
    之業務過失傷害罪，尚有未洽，惟其基本事實同一，本院自
    得予以審理，並變更聲請簡易判決處刑法條。被告於肇事後
    除叫來救護車將告訴人送醫外，並於據報前往處理之警員尚
    不知肇事司機係何人之前，即向警員坦承犯行，此經其本院
    調查時除述明確，並有道路交通事故談話紀錄表在卷可憑，
    事後並接受法院之裁判，合於自首之要件，爰依刑法第62條
    前段之規定減輕其刑。又被告前於91年間因違反電子遊戲場
    業管理條例案件，經本院判處有期徒刑3 月確定，於91年1
    月21日易科罰金執行完畢，其於有期徒刑執行完畢後5 年以
    內再犯有期徒刑以上之罪，為累犯，應依刑法第47條規定，
    加重其刑，並先加後減之。
五、原審以被告犯過失傷害罪事證明確予以論罪科刑，固非無見
    ，惟查：(一)、被告因駕車業務過失致告訴人受有腦出血、左
    鎖骨骨折、左側肢體乏力，且肌力+2至+3機能受損之重傷害
    ，所為係犯刑法第284 條第2 項後段之業務過失致重傷害罪
    ，原判決認被告係犯刑法第284 條第2 項前段之業務過失傷
    害罪，尚有未洽。(二)、被告於有期徒刑執行完畢後5 年以內
    再犯有期徒刑以上之罪，為累犯，原審漏未論以累犯，亦有
    未洽。上訴人上訴意旨指摘原判決不當，為有理由，自應由
    本院將原判決撤銷改判。爰審酌被告因疏未注意道路交通安
    全規則之規定而駕車肇事致告訴人受傷，所為非是，惟念其
    犯後坦承犯行，尚知悔悟，惟告訴人請求被告賠償新台幣（
    下同）5,902,318 元，被告僅有能力賠償2,000, 000元，以
    致雙方迄今尚未達成和解，及告訴人因本件車禍受傷之程度
    與其就損害之擴大與有過失等一切情事，量處如主文所示之
    刑，並諭知易科罰金之折算標準。
據上論斷，應依刑事訴訟法第455 條之1 第1 項、第3 項、第36
9 條第1 項前段、第364 條、第299 條第1 項前段、第300 條，
刑法第284 條第2 項後段、第62條前段、第47條、第41條第1 項
前段，罰金罰鍰提高標準條例第1 條前段、第2 條，判決如主文
。
本案經檢察官丁○○到庭執行職務
中    華    民    國    95    年    5     月    17    日
                    交通法庭   審判長     法 官  孫啟強
                                          法 官  張茹棻
                                          法 官  卓立婷
以上正本，係照原本作成，證明與原本無異。
本判決不得上訴。
中    華    民    國    95    年    5     月    17    日
                                          書記官 李春慧
附錄本判決論罪之法條：
刑法第284條
因過失傷害人者，處6 月以下有期徒刑、拘役或500 元以下罰金
，致重傷者，處1 年以下有期徒刑、拘役或500 元以下罰金。
從事業務之人，因業務上之過失傷害人者，處1 年以下有期徒刑
、拘役或1 千元以下罰金，致重傷者，處3 年以下有期徒刑、拘
役或2 千元以下罰金。


司法院資訊處製作；財團法人民間司法改革基金會備份。
